【裁判字號】    96,重訴,10
【裁判日期】    970201
【裁判案由】    違反毒品危害防制條例等
【裁判全文】
臺灣臺南地方法院刑事判決              96年度重訴字第10號
公  訴  人  臺灣臺南地方法院檢察署檢察官
被      告  甲○○
                    （現於臺灣臺南看守所羈押中）
選任辯護人  洪梅芬律師
            涂欣成律師
上列被告因違反毒品危害防制條例等案件，經檢察官提起公訴（
九十六年度偵字第三二七０號），本院判決如下：
        主  文
甲○○共同運輸第一級毒品，處無期徒刑，褫奪公權終身，減為
有期徒刑貳拾年，褫奪公權拾年。扣案之第一級毒品海洛因壹佰
零陸塊（不含袋淨重參萬伍仟柒佰柒拾玖點壹陸公克）均沒收銷
燬；又扣案之空包裝袋壹佰零陸個、紙箱參只及「漁發壹零貳號
」漁船壹艘均沒收；又運輸第一級毒品所得新臺幣壹佰萬元亦均
沒收，如全部或一部不能沒收時，以其財產抵償之。
        事  實
一、緣甲○○乃「漁發一０二號」漁船之所有人，其知悉海洛因
    為毒品危害防制條例第二條第二項第一款所稱之第一級毒品
    ，不得任意持有、運輸，且為行政院依懲治走私條例第二條
    第四項授權公告之「管制物品項目及其數額」所列甲項第四
    款規定之管制進出口物品，不得私運進口，竟因於泰國普吉
    島設立登記之「漁龍漁業股份有限公司（下簡稱漁龍公司）
    」經營不善，而其所有之「漁發一０二號」漁船亦因多年未
    經檢修，需返臺受檢、換照及維修，需款孔急，即有一名真
    實姓名年籍不詳綽號「阿成」之成年男子等人（下簡稱「阿
    成」，另經檢察官簽分他案偵辦）於民國（下同）九十五年
    十二月間前往與之接洽，雙方約定以新臺幣（下同）一千五
    百萬元之代價，委託甲○○以「漁發一０二號」運送三只紙
    箱返回臺灣，「阿成」並於臺北松山機場先行交付定金一百
    萬元予甲○○，其餘運送代價則待甲○○將前開三只紙箱運
    送至臺灣交貨後再給付。
二、甲○○為圖賺取前開高額運費之代價，即基於縱其所受託運
    送之三只紙箱內係裝有第一級毒品海洛因，仍不違背其本意
    之不確定故意，而與明知該三只紙箱內裝有海洛因之「阿成
    」共同基於運輸第一級毒品及私運管制物品進口之犯意聯絡
    ，甲○○於收受定金後，隨即返回泰國普吉島其所經營之漁
    龍公司內，自「阿成」所指派之真實姓名年籍不詳之泰籍成
    年男子處，收受內裝海洛因（共計一百零六塊、不含袋淨重
    三萬五千七百八十九點一六公克）之三只紙箱，未經拆封查
    看，即親自將之分別夾藏在裝有漁具玻璃絲線之藍色帆布袋
    內，嗣指示當地不知情之印尼籍船員搬上「漁發一０二號」
    漁船駕駛艙後方的漁具室內，另雇用不知情之船長許瑞忠、
    輪機長陳世賢（二人均另經檢察官為不起訴之處分）駕駛「
    漁發一０二號」漁船運送前開三只紙箱及其他合法報關之漁
    貨等物品欲返回臺灣，甲○○則另行搭機返臺，然許瑞忠、
    陳世賢於九十六年一月三十日上午自泰國普吉島出發後，航
    行途中，因「漁發一０二號」漁船燃料短缺無法順利返航，
    許瑞忠遂於九十六年二月九日以衛星電話通知甲○○，並向
    南臺漁業電臺及海岸巡防署請求均無法獲得補給油料之協助
    ，甲○○因而於九十六年二月十一日央請不知情之陳德良（
    另經檢察官為不起訴處分）一同駕駛「魚發二號」漁船，自
    屏東縣東港漁港（東港安檢站）出發，前往中沙群島海域尋
    找「漁發一０二號」漁船，以補給漁船用油。然因法務部調
    查局高雄市調查處（下簡稱高雄市調處）報請臺灣臺南地方
    法院檢察署檢察官於九十六年二月十一日下午六時許，指揮
    行政院海岸巡防署海洋巡防總局（下簡稱海巡署）南部地區
    機動海巡隊及第四海巡隊所屬之「澎湖艦」及「ＰＰ一００
    ０五號艦」前往尋找「漁發一０二號」漁船，嗣於九十六年
    二月十二日下午二時三十五分，在我國領海及鄰接區以外之
    臺灣西南方二四０海浬處（即北緯十九度一分五十四秒、東
    經一一八度二十四分六秒）尋獲該漁船，並由海巡署人員登
    上「漁發一０二號」漁船進行行政檢查卻未查獲任何違禁物
    。而甲○○與陳德良所駕駛之「漁發二號」漁船於同日晚間
    八時許，在距臺灣西南方一九０海浬海域（即北緯十九度三
    十二分、東經一一八度四十一分九秒處）與「漁發一０二號
    」漁船會合，並進行補給油料結束後，由「澎湖艦」及「Ｐ
    Ｐ一０００五號艦」於九十六年二月十四日上午七時二十五
    分許引護返回臺南海巡隊位於臺南安平港之艦艇碼頭泊靠後
    ，甲○○在未被有偵查權之公務員或機關發覺其為犯嫌前，
    即向臺灣臺南地方法院檢察署檢察官自承犯行，並主動帶領
    高雄市調處等有偵查權之公務員至「漁發一０二號」漁船駕
    駛艙後方漁具室內，起出前開內裝有海洛因之三只紙箱，進
    而接受審判。
三、案經臺灣臺南地方法院檢察署檢察官指揮法務部調查局高雄
    市調查處、南部地區機動工作組、憲兵司令部鳳山憲兵隊、
    海巡署第四（臺南）海巡隊、第十四（恆春）海巡隊、南部
    地區機動海巡隊、高雄縣機動查緝隊、臺東機動查緝隊、內
    政部警政署保安警察第三總隊第二大隊、高雄市政府警察局
    三民第一分局移送偵查起訴。
        理  由
壹、程序部分
一、查被告甲○○抗辯：其於九十六年三月二十一日接受高雄市
    調處調查員詢問時，自始均供述不知所運送之三只紙箱內裝
    第一級毒品海洛因，該份筆錄所記載之被告自白知悉所運送
    之三只紙箱內裝海洛因之紀錄與被告供述內容不符云云。
  (一)按訊問被告，應全程連續錄音；必要時，並應全程連續錄影
    。但有急迫情況且經記明筆錄者，不在此限。筆錄內所載之
    被告陳述與錄音或錄影之內容不符者，除有前項但書情形外
    ，其不符之部分，不得作為證據，刑事訴訟法第一百條之一
    第一、二項固定有明文。然經本院於九十六年九月十八日準
    備程序對被告九十六年三月二十一日於高雄市調處詢問時之
    錄音光碟進行勘驗，經核對該份筆錄有關於「海洛因」記載
    之段落，除被告辯護人九十六年八月七日提出之準備書二狀
    附件所示之錄音譯文第七頁第五行記載「七、八千萬」等語
    應更正為「七、八百萬」外，其餘均與被告辯護人九十六年
    八月七日提出之準備書二狀附件所示之錄音譯文紀錄相符（
    本院卷Ｂ第四六至四九頁），被告起初確實都以【東西】作
    為表示紙箱內裝物品之代稱，並於訊問過程中，多次向調查
    員表示不知道受託運送之三只紙箱內之實際內容，但經調查
    員於訊問過程中多加闡明後，被告最後確實向調查員回答接
    受託運時，心理已有猜想到受託物品應該是毒品，嗣調查員
    將被告於九十六年三月二十一日之供述內容，再參照被告前
    於九十六年二月十四日之供述內容即被告曾提及極可能是海
    洛因一節，自行整理出如前開附件第七頁第十一行至第十八
    行之內容即如被告於九十六年三月二十一日訊問筆錄第三頁
    「其實如我於九十六年二月十四日第一次調查筆錄所述，因
    我當時缺錢，被錢逼急了，所以當託運男子登門找我，欲以
    七、八百萬元運費託運該三箱【東西】，我討價還價最後以
    一千五百萬元成交之時，我心中清楚應該就時價值珍貴的東
    西，託運男子才願意以一千五百萬元之高價託運，而泰國地
    區買賣盛行、氾濫的毒品就是海洛因，所以我直覺該三箱【
    東西】極可能就是海洛因毒品」之記載（偵Ａ卷第一三七頁
    ），經調查員將整理記載之內容提示予被告後，被告確實有
    回答「可以接受」等語，此有勘驗筆錄一份在卷可稽（本院
    卷Ｂ第一二五至一二九頁），足證被告九十六年三月二十一
    日之訊問筆錄記載內容與其供述內容並無記載不相符合之情
    形。
  (二)次按訊問被告，應當場制作筆錄，記載左列事項：一對於受
    訊問人之訊問及其陳述。二證人、鑑定人或通譯如未具結者
    ，其事由。三訊問之年、月、日及處所。前項筆錄應向受訊
    問人朗讀或令其閱覽，詢以記載有無錯誤。受訊問人請求將
    記載增、刪、變更者，應將其陳述附記於筆錄。筆錄應命受
    訊問人緊接其記載之末行簽名、蓋章或按指印、又第四十一
    條、第四十二條之規定，於檢察事務官、司法警察官、司法
    警察行詢問、搜索、扣押時，準用之，刑事訴訟法第四十一
    條、第四十三條之一分別定有明文。又按被告之自白，非出
    於強暴、脅迫、利誘、詐欺、疲勞訊問、違法羈押或其他不
    正之方法，且與事實相符者，得為證據，刑事訴訟法第一百
    五十六條第一項亦定有明文。查被告於九十六年三月二十一
    日接受司法警察官即高雄市調處調查員訊問時，除有選任辯
    護人在場外，並經司法警察官當場製作筆錄及全程錄音，所
    記載之訊問內容亦向被告朗讀，以詢問記載有無錯誤後，命
    被告於筆錄記載末行簽名，所為製作筆錄之程序均合乎法定
    程序，記載內容亦經被告確認無誤，始命被告簽名，殊無可
    能有記載不符之情事。況被告乃四十一年十二月十日生，訊
    問當時業已年滿五十四歲，依其智識程度及社會經驗，應無
    不能知悉瞭解調查員所為訊問內容之可能，更有選任辯護人
    在場陪同，雖調查員於訊問過程中，有一再以被告供述運費
    高達一千五百萬元、委託男子曾告知之前係以【鳥人】或【
    鴿子】夾藏攜帶，並多方交代需藏匿隱密處且不得告知他人
    ，受託運送物品通常會詢問貨品內容以釐清責任，以及泰國
    普吉島當地盛行之毒品種類等情事向其闡明，以釐清被告是
    否主觀上知悉所受託運送物品之內容，此種訊問技巧應屬調
    查員為探詢被告主觀犯意所為之合理訊問，並非誤導或扭曲
    被告所為之供述，或以強暴、脅迫、詐欺或其他不正方法迫
    使被告違背其自由意志所為之供述，是以，被告所為前開供
    述應係基於任意性所為之者。從而，被告抗辯其於九十六年
    三月二十一日所為之供述與筆錄記載不相符合一節，除與事
    實不符，而無法信採外，其於該日訊問所為之供述內容既與
    筆錄記載相符，又係出於任意性，依前開刑事訴訟法第一百
    條之一第二項之反面解釋以及同法第一百五十六條第一項之
    規定，當有證據能力至明。
二、復按被告以外之人於審判外之陳述，雖不符前四條之規定，
    而經當事人於審判程序同意作為證據，法院審酌該言詞陳述
    或書面陳述作成時之情況，認為適當者，亦得為證據。當事
    人、代理人或辯護人於法院調查證據時，知有第一百五十九
    條第一項不得為證據之情形，而未於言詞辯論終結前聲明異
    議者，視為有前項之同意，刑事訴訟法第一百五十九條之五
    定有明文。查證人許瑞忠、陳世賢、陳德良於高雄市調處詢
    問時所為之證述，均屬被告以外之人於審判外之陳述，然業
    經檢察官、被告及選任辯護人於本院九十六年十二月四日準
    備程序時同意作為本案之證據，並於本院九十七年一月二十
    五日審理期日進行調查證據時不爭執其證據能力，而本院考
    量前開證人於警詢證述時均有全程錄音，所述亦屬其等親身
    經驗之事，亦核與其等於偵查中具結證述內容相符，因而，
    認前開證人於高雄市調處所為之證述內容得為證據。
三、再按被告以外之人於偵查中向檢察官所為之陳述，除顯有不
    可信之情況者外，得為證據，刑事訴訟法第一百五十九條之
    一第二項亦定有明文。查證人許瑞忠、陳世賢、陳德良於偵
    查中所為之證述內容，既經法定具結程序，亦未見有何顯不
    可信之情形，自得為證據，均合先敘明。
貳、得心證之理由
一、訊據被告對前開犯罪事實，固不否認其為「漁發一０二號」
    之所有人，並以一千五百萬元之代價，先行收受一百萬元定
    金受「阿成」之委託，並雇用不知情之許瑞忠、陳世賢駕駛
    「漁發一０二號」漁船運送三只紙箱欲返回臺灣，且該三只
    紙箱內確實裝有海洛因等情，惟辯稱其並不知悉三只紙箱內
    裝有海洛因云云。
二、查被告主動提出之疑似第一級毒品海洛因一百零六塊，經以
    聯勤二０四廠製造之毒品檢驗包試劑初步檢驗結果成嗎啡、
    海洛因反應，復囑託法務部調查局以化學呈色法、氣相層析
    質譜儀分析法鑑驗結果送驗檢品一百零六塊均含第一級第六
    項毒品海洛因成分，合計淨重三萬五千七百八十九點一六公
    克，空包裝總重五千九百二十四點二三公克，純度百分之七
    十九點三九，純質淨重二萬八千四百十三點零一公克，此有
    高雄市調處查獲涉嫌毒品危害防制條例毒品初步鑑驗報告單
    、調查局九十六年三月二十四日調科壹字第０九二三０二六
    一二０號函檢送之鑑定書各一份（偵Ａ卷第三七、一七六頁
    ）在卷可稽，可證被告以「漁發一０二號」漁船運送之物品
    確係第一級毒品海洛因至明。
三、次按刑法第十三條第一項及第二項所規範之犯意，學理上稱
    前者為希望主義或直接故意，後者稱不確定故意或間接故意
    ，二者之區隔為前者乃行為者明知並有意使其發生，故對於
    行為之客體及結果之發生，皆有確定之認識，並促使其發生
    ；後者為行為者對於行為之客體或結果之發生，並無確定之
    認識，但若其發生，亦與其本意相符；又蓋以認識為犯意之
    基礎，無認識即無犯意之可言，但不論其為「明知」或「預
    見」，皆為故意犯主觀上之認識，只是認識之程度強弱有別
    ，行為人有此認識進而有「使其發生」或「任其發生」之意
    ，則形成犯意，前者為確定故意、直接故意，後者為不確定
    故意、間接故意（最高法院九十四年度臺上字第五四五八號
    、九十二年度臺上字第六九００號）。
  (一)查被告於九十六年二月十四日接受高雄市調處調查員訊問時
    ，即供稱「（前揭疑似第一級毒品海洛因ㄧ零六塊之來源為
    何）印象中，約於二、三個月前（及九十五年十一、十二月
    前），我因「漁發一零二號」漁船即將返臺受檢、換照、維
    修及過年，但缺錢加油且無法支付船員機票及維修經費，所
    便在普吉島當地向同業表示「漁發一零二號」漁船即將返臺
    ，拜託代尋回臺漁獲等代運返臺，以便賺取運費貼補開銷，
    之後即有一操臺灣北部口音，來自泰國曼谷的臺籍男子（不
    知其姓名及綽號），前往我在普吉島公司找我，表示有三箱
    【東西】要託我運回臺灣，且以往都是利用【鴿子】在飛，
    所以我直覺是毒品，且加上我負債累累，想趁機賺上ㄧ筆還
    債，乃開價二千萬元（運費）並與對方討價還價，結果以一
    千五百萬元成交，該男子表示我先回臺灣，自然有人會跟我
    連絡，並言明若順利將三箱【東西】運回臺灣，交出第一箱
    ，渠就付清尾款一千四百萬元，我再交出剩餘的二箱，果然
    ，我返臺後就有一嚴姓綽號「阿成」之男子與我連絡，雙方
    說明特徵並約在臺北松山機場訂位大廳見面，當場「阿成」
    給付我一百萬元現金當作運費訂金，我收取訂金後，便再返
    回泰國普吉島，該泰國籍男子即指派一泰籍男子將三箱以膠
    帶封妥之紙箱送到我普及到公司倉庫，當時我有親自搬動，
    每箱重約十餘公斤不等」、「（何以你認為該泰籍男子委託
    你運輸三箱【東西】係毒品）如果一般漁貨或農產品，其運
    費絕不是新臺幣一千五百萬元，且該男子又表示以往都是利
    用【鴿子】在飛，而泰國曼谷確為毒品交易活絡地區，所以
    我直覺一定是很貴重的毒品，運費才會高達新臺幣一千五百
    萬元」等語。其又於九十六年三月一日接受高雄市調處調查
    員訊問時先行確認其於同年二月十四日所為之調查筆錄內容
    實在外，另供稱「（你在九十六年二月十四日調查筆錄供稱
    ，以一千五百萬元運費委託你代運三箱【東西】之男子，曾
    向你表示該【東西】以往都是利用【鴿子】在飛，其【東西
    】、【鴿子】就各為何物）【鴿子】指的就是人，即以人夾
    帶【東西】闖關入境，而【東西】指的就是第一即毒品海洛
    因」、「（就你所知在泰國曼谷當地，買賣何種毒品較為氾
    濫或施用何種毒品較為普遍）目前泰國曼谷當地買賣、施用
    以第一級毒品海洛因較為氾濫、普遍，因都是從緬甸過來的
    ，未曾聽聞有賣賣安非他命或愷他命等其他毒品，所以，該
    操臺灣北部口音來自泰國曼谷的臺籍男子所託運的三箱【東
    西】就是第一級毒品海洛因，因為海洛因昂貴，三箱重約三
    、四十公斤（按，該臺籍男子託運時，向我表示三箱是二十
    幾公斤，結果經我親自搬動，感覺不只二十幾公斤，應該有
    三、四十公斤）的海洛因毒品運費才會高達一千五百萬元」
    等語，復於九十六年三月二十一日接受高雄市調處調查員訊
    問時，亦先行確認同年三月一日訊問筆錄內容實在後，經調
    查員整理其所為前後供述內容向其確認於接受託運時即直覺
    該三箱【東西】極可能是海洛因毒品之時，被告亦就此內容
    之整理表示可以接受，而認筆錄記載與其供述內容相符，已
    見前述，另被告於歷次檢察官偵訊時以及本院九十六年二月
    十四日受理羈押聲請所為之訊問時，亦均供述受託運時已知
    悉貨物內容是毒品等語至明，故綜合被告歷次於調查局、偵
    查中及本院訊問時所為之供述內容，可知其於受託運送而收
    取三只紙箱之時，其應可認知該三只紙箱內所裝物品極可能
    即為海洛因。
  (二)被告無施用毒品之前科，於本件案發當時經其同意採集尿液
    送驗結果亦呈毒品陰性反應，此有臺灣高等法院被告前案紀
    錄表、臺灣臺南地方法院檢察署刑案資料查註紀錄表、高雄
    市立凱旋醫院濫用藥物尿液檢驗報告及九十六年度毒品防制
    條例尿液送驗編號與真實姓名對照表各一件在卷可按（本院
    卷Ａ第五至七、二三、二七頁），固難認其有何施用海洛因
    之情事，然由被告前開供述內容以及其於本院九十七年一月
    二十五日審理訊問時供述「我是在泰國聽到臺灣人船員運輸
    海洛因毒品被抓到，我聽到泰國海洛因毒品很多」等語，以
    及被告於印尼、泰國普吉島從事漁撈及魚貨買賣多年一情，
    可資推論被告對於泰國當地盛行之毒品為海洛因一事應有所
    知悉。況海洛因乃泰國普吉島盛行之毒品之一，此有內政部
    警政署九十六年十月十六日警署刑偵字第０九六０一二八六
    ００號函及法務部調查局九十六年十月十七日調緝貳字第０
    九六００四五０九五０號函覆在卷可參（本院卷Ｂ第二二九
    至二三０頁），核與被告前開陳述之情事吻合，益證被告對
    於海洛因乃泰國普吉島所盛行之毒品，應有相當之認知。
  (三)雖被告在常年居住在印尼、泰國普吉島從事魚貨買賣，但依
    被告於九十五年至九十六年間入境臺灣次數頻繁，每次停留
    臺灣時間亦多達數星期至一個月，此有內政部入出國及移民
    署九十六年十月一日移署資處寰字第０九六一一七九九九三
    ０號函檢送被告之入出國日期證明書一紙在卷可參（本院卷
    Ｂ第一三六至一三七、一六六至一六七頁），在其停留臺灣
    期間，對於我國政府打擊毒品犯罪之宣導或者新聞媒體播送
    或報章雜誌刊登國內毒品施用之氾濫等情亦應有所聽聞，焉
    有不知海洛因毒品係我國盛行之毒品種類之一之可能。況被
    告擔任船員、船長長達三十餘年，名下擁有三艘遠洋漁船分
    別為「漁發一０二號」、「漁發二號」、「湧民七號」，從
    事魚貨買賣及運送，此有行政院農業委員會漁業署九十六年
    十月八日漁二字第０九六一二二七九三二號函檢送之船員基
    本資料列印、船員手冊歷史資料查詢作業資料，屏東縣政府
    九十六年十月十一日屏府農漁字第０九六０二０二０二六號
    函以及「漁發一０二號」、「漁發二號」船籍資料查詢作業
    各一份（本院卷Ｂ第二０四至二０八頁、偵Ａ卷第六九至七
    ０頁）在卷可佐，從而，被告擔任船長、船員、經營漁撈及
    貨品托運而進出我國漁港多次，且我國政府常年定期或不定
    期舉辦之各式毒品犯罪宣導活動，並利用大眾傳播媒體（電
    視跑馬燈）、報章雜誌、各港口張貼反毒宣導標語及海報等
    ，此有海巡署南部地區機動海巡隊九十六年十月二日洋局南
    機偵字第０九六０二０二六一一號函、海巡署第十四海巡隊
    九十六年十月三日洋局十四偵字第０九六０一四二一七０號
    函及行政院農業委員會漁業署九十六年十月十一日漁二字第
    ０九六一二二七九三一號函各一份在卷可憑（本院卷Ｂ第一
    三四、一八０至二０一、二一一至二二七頁），則我國政府
    透過各種宣導管道向大眾及漁民廣為宣導海洛因在臺灣氾濫
    而為我國嚴厲追緝禁止，被告對於海洛因係我國嚴格禁止之
    毒品一事，自無不知之理。
  (四)再由「漁發一０二號」漁船因欲返臺維修，被告受託運送漁
    貨返臺，所收取之運費係以每公斤八至十元計算，以本次受
    託運送漁獲量達三十二公噸，所收取之運費亦僅三十餘萬元
    ，此有高雄市調處九十六年十月二十九日高市緝字第０九六
    六八０六四七八０號函在卷可稽（本院卷Ｂ第二五０至二五
    一頁），反觀該三只紙箱（含內裝之海洛因及包裝袋）毛重
    僅四十餘公斤，被告卻約定收取高達一千五百萬元與前開魚
    貨計費標準顯不相當之運費。另佐以委託運送之成年男子於
    交付紙箱時多方交代被告需藏匿在隱密處，不得受潮、日曬
    ，亦不能告知他人等隱密詭異之行徑，業彰顯被告當知三只
    紙箱內裝物品應係具有極高賣價之違法物品。更何況本件查
    獲之三只紙箱外觀方方正正，內裝物品應係塊裝物品，而非
    粉狀物品，衡之我國治安機關所破獲以貨櫃及漁船走私之海
    洛因毒品均以「塊狀包裝」居多，而本件查獲之第一級毒品
    海洛因亦均呈塊狀包裝，此有法務部調查局九十六年十月十
    七日調緝貳字第０九六００四五０九五０號函一份以及法務
    部調查局高雄市調查處九十六年十月一日高市緝字第０九六
    六八０五九０八０號函檢送本件扣案海洛因之照片五十四幀
    在卷可考（本院卷Ｂ第一三八至一六五、二三三頁）。而本
    件查獲之三只紙箱外觀密封完整，未有重新拆封黏貼之現象
    ，此有證人即參與本件起出毒品之調查員丁○○、戊○○於
    本院審理時證述明確，足徵被告於受託運送時，或許未經拆
    封察看，亦未向委託人詢問紙箱內容物，但綜合上情，其於
    受託運送時應足可研判紙箱內容物應係毒品，則被告既已認
    知該三只紙箱內所裝之物品極可能為海洛因，然其仍允諾並
    著手實行運送返臺之事務，顯見被告存有即使三只紙箱內係
    置放海洛因，亦予以運輸之意，至為突顯，換言之，若前開
    三只紙箱內裝有第一級毒品海洛因，被告仍應不違背其本意
    而同意運輸，故其在主觀上存有對於運輸第一級毒品海洛因
    及運送走私進口管制物品第一級毒品海洛因之不確定故意，
    應堪認定。
  (五)至被告辯護人於本案言詞辯論終結後即九十七年一月二十六
    日具狀聲請勘驗被告九十六年三月一日調查站訊問筆錄以證
    明被告確實不知運輸之物品為海洛因一情，除因本院於九十
    六年六月二十日業已交付被告辯護人本件被告於高雄市調處
    及偵查中所有錄音光碟以供被告辯護人比對筆錄內容與被告
    供述之一致性，此有本院受理當事人申請交付偵查錄音光碟
    轉錄光碟聲請表一紙在卷可按（本院卷Ａ第二六０頁），並
    於九十六年九月十八日進行勘驗時，向被告辯護人確認勘驗
    錄音光碟及筆錄內容之範圍，經被告辯護人表示僅限於被告
    九十六年三月二十一日之訊問筆錄，而被告辯護人卻於本案
    言詞辯論終結後始提出前開聲請，疑有延滯訴訟之虞，更於
    法不合，不應予審酌外，另查被告於九十六年三月二十一日
    接受高雄市調處調查員訊問時，除有選任辯護人陪同在場外
    ，並業已確認其於九十六年三月一日訊問筆錄內容之真實性
    ，已見前述，並有前開訊問筆錄在卷可參，故應無筆錄內容
    與供述內容不符之情，縱被告於訊問時多次表達無法確知紙
    箱內裝物品或以【東西】代稱紙箱內物品，然其於受託運送
    時主觀上業已直覺紙箱內裝物品係屬毒品，再加上其社會經
    驗及各方訊息加以研判，縱被告於受託運送時未察看紙箱內
    裝物品，而無法確知內容物一節屬實，然其受託運送之物品
    若係第一級毒品海洛因，亦不違背其本意而同意運送，亦即
    被告仍有運輸及走私運送第一級毒品海洛因之不確定故意，
    已見前述，換言之，倘若被告於九十六年三月一日接受高雄
    市調處調查員訊問時，未明確表達知悉受託運送物品係第一
    級毒品海洛因，亦不影響前開認定，而無調查之必要，附此
    敘明。
四、被告主觀上既存有運輸及走私運送第一級毒品海洛因之不確
    定故意，而其雇用不知情之許瑞忠、陳世賢駕駛「漁發一０
    二號」運輸前開內裝有第一級毒品海洛因之三只紙箱之犯行
    ，亦經證人許瑞忠、陳世賢於調查站及偵查中證述明確。而
    「漁發一０二號」漁船因油料短缺，經許瑞忠向被告求援補
    給油料，被告因而央託不知情之陳德良一同駕駛「魚發二號
    」漁船，於九十六年二月十二日晚間八時許，在距臺灣西南
    方一九０海浬海域（即北緯十九度三十二分、東經一一八度
    四十一分九秒處）與「漁發一０二號」會合進行補給油料等
    情，亦經證人許瑞忠、陳世賢、陳德良於調查局及偵查中證
    稱無誤。另檢察官指揮派遣海岸巡防署所屬之「澎湖艦」及
    「ＰＰ一０００五號艦」於九十六年二月十二日下午二時三
    十五分，在我國領海及鄰接區以外之臺灣西南方二四０海浬
    處（即北緯十九度一分五十四秒、東經一一八度二十四分六
    秒）尋獲「漁發一０二號」漁船，並由海巡署人員登船進行
    行政檢查卻未查獲任何違禁物，嗣由「澎湖艦」等船艦引護
    回臺南海巡隊艦艇碼頭泊靠後，由被告自行在「漁發一０二
    號」漁船駕駛艙後之漁具室起出內裝有第一級毒品海洛因之
    三只紙箱一節，亦經證人即高雄市調處調查員丁○○、謝念
    臺於本院審理時及證人許瑞忠、陳世賢、陳德良於調查站及
    偵查中證述無訛。此外，復有海巡署南部地區機動海巡隊檢
    送「澎湖艦」於九十六年二月九日至十四日之航海日誌及航
    海圖以及海巡署第四海巡隊九十六年六月七日洋局四偵字第
    ０九六００四一三０六號函檢送「ＰＰ一０００五號艦」之
    航海日誌及航跡圖各一份在卷可憑（本院卷Ａ第二一五至二
    二八、二五一至二五八頁），足徵被告確實利用不知情之船
    員許瑞忠、陳世賢駕駛「漁發一０二號」漁船運送裝有第一
    級毒品海洛因之三只紙箱至我國領海及鄰接區以外之臺灣西
    南方二四０海浬處。
五、再查，海巡署所屬「澎湖艦」之配屬海巡人員，在臺灣西南
    方二四０海浬處（即北緯十九度一分五十四秒、東經一一八
    度二十四分六秒），尋獲「漁發一０二號」漁船並登船進行
    行政檢查後，引護「漁發一０二號」漁船返臺，前開尋獲「
    漁發一０二號」漁船之地點，係位於我國十二海浬領海及二
    十四海浬鄰接區範圍外，即尚未進入我國國界內一情，亦有
    內政部九十六年七月二十七日臺內地字第０九六０一一六七
    三九號函一紙在卷可參（本院卷Ｂ第四二頁）。此外，尚有
    高雄市調處搜索扣押筆錄、扣押筆錄各一份、扣押物品目錄
    表二件、臺灣臺南地方法院檢察署扣押物品清單、「漁發一
    ０二號」漁船代保管切結書、漁船裝備清冊各一紙、漁船照
    片十六幀以及證人許瑞忠、陳世賢、陳德良另經臺灣臺南地
    方法院檢察署檢察官以九十六年度偵字第三二七０號不起訴
    處分之處分書一件（偵Ｂ卷第二一至三二、一四六頁、本院
    卷Ａ第二八至三八、七０至七二頁）等證物可資佐證。末參
    以被告自承以一千五百萬元之代價，並已收受一百萬元定金
    ，運送前開一百零六塊第一級毒品海洛因，顯見所獲取之利
    益甚豐，而運輸第一級毒品之最輕本刑為無期徒刑，罪責非
    輕，且為警方嚴加查緝之重點，此乃眾所周知之事，是以，
    運輸第一級毒品者，若非有利可圖，應無甘冒為檢警查緝法
    辦而受重刑處罰之危險，亦無以平價或低價運輸毒品之理，
    足證被告運輸第一級毒品海洛因確有營利之意圖至為明顯。
    綜上，足證被告確有運輸及私運管制物品第一級毒品海洛因
    之不確定故意，並雇用不知情之船員許瑞忠、陳世賢駕駛「
    漁發一０二號」漁船自泰國普吉島啟航運送前開一百零六塊
    第一級毒品海洛因，嗣因油料短缺，而航行至我國領海及鄰
    接區以外之臺灣西南方二四０海浬處（即北緯十九度一分五
    十四秒、東經一一八度二十四分六秒），經海巡署人員引護
    返臺之事實，是以，本件事證已臻明確，被告犯行洵堪認定
    。
參、論罪科刑
一、按運輸毒品或運送走私物品罪之成立，並非以所運輸之毒品
    或運送之走私物品已運扺目的地為完成犯罪之要件；是以，
    區別各該罪既遂、未遂之依據，應以已否起運離開現場為準
    ，如已起運離開現場，其構成要件之輸送行為即已完成，不
    以達到目的地為既遂之條件；懲治走私條例處罰走私行為之
    既遂或未遂，應以已否進入國界為準（最高法院九十五年度
    臺上字第九九０號、八十四年度臺上字第三七九四號判決要
    旨參照）；次按海洛因係屬毒品危害防制條例第二條第二項
    第一款所列之第一級毒品，依法不得持有及運輸。準此，核
    被告前開所為，係犯毒品危害防制條例第四條第一項之運輸
    第一級毒品既遂罪以及懲治走私條例第二條第二項、第一項
    之私運管制物品進口未遂罪，而被告於運輸之前後持有第一
    級毒品海洛因之犯行，為運輸之高度行為所吸收，不另論罪
    ，又其已著手於私運管制物品進口行為之實行，但因油料短
    缺，航行至我國領海及鄰接區以外之臺灣西南方二四０海浬
    處，即經海巡署人員引護返臺，換言之，被告私運管制物品
    進口尚未進入我國國界內，即因海巡署人員之引護返臺而不
    遂，此即應構成懲治走私條例第二條第二項、第一項之私運
    管制物品進口未遂罪，而公訴人認應該當於同條第一項之既
    遂罪，容有誤會。又被告利用不知情之印尼籍漁工搬運前開
    內裝有第一級毒品海洛因之三只紙箱至「漁發一０二號」漁
    船駕駛艙後漁具室，復利用不知情之船員許瑞忠、陳世賢運
    送前開毒品，應為前開犯行之間接正犯。而其與真實姓名年
    籍不詳綽號「阿成」之成年男子等人對於前開犯行，有犯意
    聯絡及行為分擔，應論以共同正犯。另被告乃以一運輸行為
    觸犯前開二罪名，應依刑法第五十五條之規定從一重之毒品
    危害防制條例第四條第一項之共同運輸第一級毒品罪論處。
二、被告又主張其係在未被有偵查權之公務員或機關發覺其為犯
    嫌前，即主動向臺灣臺南地方法院檢察署檢察官自承犯行，
    並自動起出本案內裝有第一級毒品海洛因之三只紙箱等情。
  (一)按刑法第六十二條之所謂發覺，係指有偵查犯罪職權之公務
    員已知悉犯罪事實與犯罪之人而言，而所謂知悉，固不以確
    知其為犯罪之人為必要，但必其犯罪事實，確實存在，且為
    該管公務員所確知，始屬相當。如犯罪事實並不存在而懷疑
    其已發生，或雖已發生，而為該管公務員所不知，僅係推測
    其已發生而與事實巧合，均與已發覺之情形有別；又刑法第
    六十二條所謂發覺，固非以有偵查犯罪權之機關或人員確知
    其人犯罪無誤為必要，而於對其發生嫌疑時，即得謂為已發
    覺；但此項對犯人之嫌疑，仍須有確切之根據得為合理之可
    疑者，始足當之，若單純主觀上之懷疑，要不得謂已發生嫌
    疑（最高法院七十五年臺上字第一六三四號、七十二年臺上
    字第六四一號、八十九年度臺上字第一一０號判例要旨參照
    ），換言之，偵查機關必須本於確切之根據所為之合理懷疑
    ，始得認有犯罪嫌疑。
  (二)查本案移送機關即高雄市調處於查獲被告前所掌握之情資資
    料，已據該處於九十七年一月十七日以高市緝字第０九七六
    八００三０八０號函覆在卷（本院卷Ｃ第六一至六二頁），
    然觀諸前開情資資料所指高雄市調處係於九十五年九月間接
    獲電話檢舉屏東縣東港鎮漁民綽號「國進」之男子涉嫌走私
    海洛因毒品，因而清查發現被告原名「許國進」，名下登記
    有「漁發一０二號」等三艘遠洋漁船，其中「漁發一０二號
    」、「湧民七號」漁船迄未返臺泊靠，而被告有藥商管理、
    妨害自由、詐欺等前科，而被告於九十五年間出入往返香港
    、泰國曼谷高達十三趟，而其所有之「漁發一０二號」、「
    湧民七號」漁船仍在海外作業，因此不排除被告有涉嫌自境
    外運輸海洛因毒品返臺販賣牟利之可能，因而對被告及其妻
    乙○○實施通訊監察，發現被告所有之漁船將於九十六年之
    農曆過年前返回屏東東港，因而派遣高雄市調處人員進駐屏
    東東港安檢所等處注檢被告所有返臺之漁船，嗣於九十六年
    二月十一日發現被告前往屏東東港安檢所請准其與證人陳德
    良駕駛「漁發二號」漁船前往補給油料予「漁發一０二號」
    漁船，因而確認被告確有利用漁船自境外運輸海洛因返臺販
    賣之重嫌，且證人即高雄市調處承辦人員戊○○亦於本院審
    理時到院證稱前開資料即為查獲本案前掌握之情資等語。
  (三)然徵之證人戊○○固於本院審理時證稱其承接前手邱耀輝之
    工作，邱耀輝於九十五年九月間獲知檢舉後即向臺灣臺南地
    方法院檢察署檢察官王惠芬報請指揮偵辦本案，其於同年十
    月二十日承接本案後，即於九十六年一月初通知檢舉人製作
    筆錄，然遍查本案偵查卷及高雄市調處於查獲本案後所製作
    之解送人犯報告書，其中相關筆錄、書證、物證，均未發現
    有何檢舉被告涉嫌走私運送海洛因毒品之資料以及憑之報請
    檢察官指揮之資料，是已欠缺所稱之檢舉資料來源之依據。
    更何況本案（即臺灣臺南地方法院檢察署九十六年度偵字第
    三二七０號）簽分「偵字」案號前，所立之「臺灣臺南地方
    法院檢察署九十五年度他字第五六九二號」案，承辦檢察官
    係於九十五年十二月四日以「發現綽號【猴兄】等人涉有運
    輸毒品罪嫌」作為簽分事由，此有簽呈一份附卷可按（九十
    五年度他字第五六九二號第一頁），亦無從顯示有何與本案
    相關檢舉資料之情。
  (四)復參以被告甲○○於九十一年十二月九日前原名為「許國進
    」，但其綽號並非「國進」而係「國和」，此有被告之調查
    筆錄綽號欄之記載以及高雄市調處九十六年六月五日以高市
    緝字第０九六六八０三四二九０號函檢送被告及其妻乙○○
    所使用電話之通聯譯文所示被告或其家人與親友之通聯內容
    均稱呼被告為「國和」、被告妻為「國和嫂」等情（本院卷
    Ａ第二二九至二三五頁），縱檢舉人所指之綽號為真，亦與
    被告之綽號迥異。再觀之被告前科紀錄，僅於七十年間有違
    反藥物藥商管理罪，並無詐欺、妨害自由之前科，更無任何
    懲治走私條例或毒品危害防制條例或麻醉藥品管理條例、肅
    清煙毒條例等與毒品相關之前科紀錄，此有臺灣高等法院被
    告前案紀錄表一份在卷可憑。此外，被告係在印尼、泰國從
    事遠洋漁船漁撈及魚貨買賣事業多年，其名下當然擁有遠洋
    漁船，而其常年旅居在外，縱使一年內有多次入出境香港、
    泰國曼谷等情，均與在海外經營之事業、地區以及社會常情
    毫無違背，更是一般商務旅客常有之現象，因此，單憑前開
    三項資料實難令人產生被告涉有運輸海洛因之嫌疑，否則我
    國從事遠洋漁撈及魚貨買賣之國人，甚至一般往返香港、大
    陸、泰國等東南亞地區國家之商務旅客均涉有此嫌疑。
  (五)再由自九十六年一月二十四日起至三月十五日止側錄線譯被
    告與其妻所持有電話之通訊內容，均係被告或其家人與其等
    親密親友之通聯對話，並無與其他第三人異常通聯情況，且
    對話用語中亦無任何運輸或販賣毒品嫌犯為避免檢警監聽查
    緝常用之暗語、代號，或者長話短說，或約定在外談論等情
    ，反均係親友間日常寒暄，至多有談論到被告所有之漁船欲
    返臺而已，此有前開通訊監察譯文在卷可按，雖被告所有之
    漁船多年未返臺，但其所有漁船本有返臺進行檢修、換發執
    照之必要，可否單憑有漁船要返臺即可推論被告涉有運輸毒
    品之嫌疑，容有疑義，顯見由前開通訊監察結果綜合前開三
    項資料，亦無法加強被告確有涉犯運輸海洛因毒品之嫌疑。
  (六)雖證人戊○○證稱高雄市調處於九十六年二月九日即派員進
    駐屏東縣東港安檢所，因被告於同年二月十一日至屏東縣東
    港安檢所聲請欲駕駛「漁發二號」漁船前往為「漁發一０二
    號」補給油料，而加深被告犯罪嫌疑之確知等情。然查證人
    許瑞忠發現「漁發一０二號」漁船油料短缺後，曾向南臺漁
    業電臺求救希望海巡署得以協助補給油料，為南臺電臺所拒
    絕，始以衛星電話向被告求援而同意駕駛「漁發二號」漁船
    前往補給油料，亦經證人許瑞忠、陳世賢於偵查中證述屬實
    ，足徵被告係向海巡署請求支援補給油料無功，始欲自行駕
    駛漁船前往補給油料，此情亦不違背社會常情及經驗法則，
    而無法增加被告涉犯運輸海洛因毒品之嫌疑。況被告若有心
    利用其他漁船搬動或掉包毒品藏匿位置，則無需任由證人許
    瑞忠所駕駛之「漁發一０二號」漁船在航行途中因油料短缺
    失去動力，而在海上漂流發生海難危險之可能，只要與證人
    許瑞忠約定在海上或第三地會合之時間、地點即可進行，益
    證證人戊○○所稱被告可能係利用駕駛「漁發二號」漁船前
    往為「漁發一０二號」漁船補給油料之機會，進行毒品掉包
    或搬動一節，亦無確切之證據可為此研判。
  (七)再者，若證人戊○○所稱確實掌握被告涉有運輸海洛因之情
    資，並由被告於九十六年二月十一日前往屏東縣東港安檢所
    申請出港時，業已得知「漁發一０二號」之所在位置一情屬
    實，應可立即報請臺灣臺南地方法院檢察署檢察官向本院或
    其他法院聲請核發搜索票，更能在尋獲漁船時立即進行令狀
    搜索，使搜索程序合法化以保全取得證據之證據能力，卻未
    如此為之，證人戊○○更於本院審理時證稱相關事證無法說
    服法官，故未事先申請搜索票等語，可見證人戊○○所持有
    之情資資料，尚不足已達到法院准予核發搜索票之程度，尚
    難認已對被告運輸海洛因之嫌疑掌握確切之依據。
  (八)此外，海巡署所屬「澎湖艦」尋獲「漁發一０二號」漁船後
    ，曾派員登船進行行政檢查結果均未查獲任何違禁物品，而
    證人丁○○亦邀請被告至「澎湖艦」閒聊，期間均未向被告
    表示業已明知「漁發一０二號」漁船上藏匿有第一級毒品海
    洛因，僅稱知道「漁發一０二號」上有【東西】，業經證人
    丁○○於本院審理時證述明確，此與證人戊○○所稱依前開
    情資資料判斷業已確知被告所有之「漁發一０二號」涉嫌運
    輸第一級毒品海洛因一節亦有違背。
  (九)另輔以前開「漁發一０二號」、「漁發二號」漁船於九十六
    年二月十二日晚間八時許，在距臺灣西南方一九０海浬海域
    （即北緯十九度三十二分、東經一一八度四十一分九秒處）
    會合並進行補給油料結束後，即由「澎湖艦」及「ＰＰ一０
    ００五號艦」引護返臺，並於同年二月十四日上午七時二十
    五分許抵達臺南海巡隊艦艇碼頭泊靠，倘若證人戊○○所稱
    情資掌握明確，在海上進行搜索難度較高，則即可利用「澎
    湖艦」引護「漁發一０二號」漁船返回臺南海巡隊艦艇碼頭
    泊靠期間，立即向本院或其他法院聲請核發搜索票進行搜索
    即可，卻亦未如此為之，益徵證人戊○○前開所述於被告主
    動提出海洛因毒品前業已掌握確切之根據一情，顯難信採。
  (十)反之本件係由被告主動表示欲求見承辦檢察官，於「漁發一
    ０二號」漁船泊靠臺南海巡隊艦艇碼頭後，經向檢察官表示
    願意自行提出受託運送之第一級毒品海洛因後，由檢察官命
    令證人戊○○以及高雄市調處調查員陪同被告前往「漁發一
    ０二號」漁船，由被告自行起出前開一百零六塊第一級毒品
    海洛因，檢察官並未下令逕行搜索「漁發一０二號」漁船等
    情，亦據證人丁○○、戊○○證述明確，足徵被告確在未經
    搜索之前，向臺灣臺南地方法院檢察署檢察官自承犯行，並
    帶領高雄市調處人員起出本案之海洛因，進而接受裁判。
  (十一)綜上所述，高雄市調處於查獲本案前，由其掌握之情資，對
    於被告是否涉嫌運輸海洛因一事，仍處於混沌不明之狀態，
    並未有掌握確切資料而足以對被告產生其有涉犯運輸第一級
    毒品海洛因合理懷疑之程度，且被告亦在未經查獲漁船上藏
    匿有海洛因前，即主動帶領高雄市調處等人員起出本案之海
    洛因，並全盤供出運輸之源由過程，有助於犯罪事實之釐清
    ，堪認其係在偵查犯罪職權之公務員知悉其運輸海洛因之事
    實前，即自承犯行，並接受裁判，且出於內心悔悟，合乎刑
    法第六十二條前段規定之自首要件，依前開說明，高雄市調
    處於查獲本案前，依其對於被告所掌握之情資，至多僅為單
    純懷疑之程度而已，因此，被告向檢察官自承犯行，並主動
    提出扣案之海洛因，此舉確實合乎自首之要件，應依刑法第
    六十二條前段之規定減輕其刑。
三、爰審酌被告最近五年未曾受有期徒刑以上刑之宣告，此有臺
    灣高等法院被告前案紀錄表及臺灣臺南地方法院檢察署刑案
    資料查註紀錄表各一件在卷可稽，素行尚可，復參酌被告因
    公司經營不善，需款孔急，為貪圖私利，與「阿成」有運輸
    第一級毒品海洛因之犯意聯絡，所幸於第一級毒品海洛因尚
    未運輸抵達我國境內，被告即因慮及此舉可能造成我國境內
    毒品犯罪氾濫，可能對國家、社會、個人造成莫大傷害，而
    主動起出前開第一級毒品海洛因，兼衡被告運輸第一級毒品
    海洛因高達一百零六塊，不含袋淨重三萬五千七百八十九點
    一六公克，數量歷年罕見，並已收取一百萬元之運費定金，
    所得利益甚鉅，暨其智識程度、生活狀況、參與程度及犯後
    否認知悉所運送之物品係第一級毒品海洛因等一切情況，認
    公訴人具體求處無期徒刑，核屬罪刑相當，而量處如主文所
    示之刑，並依刑法第三十七條第一項之規定宣告褫奪公權終
    身，以資儆懲。至被告辯護人認本件應有刑法第五十九條酌
    減其刑之適用，然本院考量被告於調查局、偵查中及本院第
    一次準備程序時固均坦承犯行，然其後即辯稱無運輸第一級
    毒品海洛因之主觀犯意，亦不知悉所運送物品之實際內容，
    認應以運輸第四級毒品罪論處，又一再抗辯其於高雄市調處
    所為之供述與筆錄記載不符等犯後態度，以及被告運輸第一
    級毒品海洛因之數量、所收取之運費多寡，認被告所為前開
    犯行之情狀，尚無顯可憫恕之情況，因而認無前開法條之適
    用，附此敘明。
四、再查，被告所犯前開毒品危害防制條例第四條第一項之運輸
    第一級毒品罪，原依中華民國九十六年罪犯減刑條例第三條
    之規定乃不得減刑，惟依同條例第六條「對於第三條所定不
    予減刑而未發覺之罪，於本條例施行前至施行之日起三個月
    內自首而受裁判者，依第二條第一項規定予以減刑」之規定
    ，並參酌臺灣高等法院刑事庭庭長會議法律問題決議第一號
    「中華民國九十六年罪犯減刑條例第六條條文內容，法條僅
    規定【於本條例施行前】，並無始期之限制，是以甲所犯殺
    人罪，雖係【減刑條例第三條所定不予減刑之罪】，惟因其
    係於九十六年四月二十四日以前犯罪，且於減刑條例施行前
    ，針對未發覺之罪自首，法院於九十六年七月十七日判決時
    ，自應依減刑條例第六條之規定，依同條例第二條第一項之
    規定予以減刑，況中華民國九十六年罪犯減刑條例第六條條
    文中【施行前至】四字係立法委員於協商時，以自首係對犯
    罪行為之懺悔，又鼓勵自首，乃其行為足以減少司法資源之
    浪費，不因自首係在減刑條例施行前、後而有異，若將減刑
    條例施行前之自首排除於減刑適用之外，有失公允等情而增
    列」之決議內容，則被告所犯前開運輸第一級毒品罪，所受
    宣告有期徒刑部分亦得依同條例第二條第一項第二款、第七
    條之規定減為有期徒刑二十年。
五、第按依本條例減刑之罪，經宣告褫奪公權於一年者，其褫奪
    公權，比照主刑減刑標準定之，其期間不得少於一年，中華
    民國九十六年罪犯減刑條例第十四條定有明文，而按「中華
    民國八十年罪犯減刑條例第十五條前段規定：依本條例應減
    刑之罪，其褫奪公權比照主刑減刑標準定之。本件被告李啟
    明經第一審量處無期徒刑，並宣告褫奪公權終身。其主刑依
    同條例第二條第一項甲類（二）規定減為有期徒刑之最高度
    即十五年，則其褫奪公權期間，亦應比照此一標準減為最高
    度即十年，方為適法」（最高法院八十三年度臺上字第四０
    四一號判決要旨參照）。準此，被告原宣告褫奪公權終身，
    依前開說明及刑法第三十七條第二項之規定，應減為褫奪公
    權十年。
肆、沒收部分
  (一)按查獲之第一、二級毒品及專供製造或施用第一、二級毒品
    之器具，不問屬於犯人與否，均沒收銷燬之，毒品危害防制
    條例第十八條第一項前段定有明文。查扣案之第一級毒品海
    洛因一百零六塊（不含袋淨重三萬五千七百八十九點一六公
    克），經送驗結果確屬第一級毒品海洛因，此有前開鑑定書
    二紙在卷可參，亦經被告坦承係其運輸之物品，依前開規定
    原應諭知全數沒收銷燬之，但因法務部調查局依醫藥研究或
    訓練用毒品及器具管理辦法第八條第二項之規定，於九十六
    年十二月十七日以調緝壹字第０九六００五四三三００號函
    請本院同意提供本件扣案第一級毒品海洛因十公克以供美國
    司法部緝毒署進行毒品來源鑑析比對，經本院於九十六年十
    二月二十六日以南院雅刑地九六重訴十字第０九六００六二
    ０七０號函同意准予提供後，業經法務部於九十七年一月十
    日以法檢決字第０九七０００一二九二號函知業已轉交扣案
    第一級毒品海洛因十公克予美國緝毒總署駐香港辦事處（本
    院卷Ｃ第二０、二七、五六頁），是以，本件扣案之第一級
    毒品海洛因尚餘不含袋淨重三萬五千七百七十九點一六公克
    ，仍應依前該法條規定諭知沒收銷燬。
  (二)次按犯毒品危害防制條例第19條犯第四條至第九條之罪者，
    其供犯罪所用或因犯罪所得之財物，均沒收之，如全部或一
    部不能沒收時，追徵其價額或以其財產抵償之；犯第四條之
    罪所使用之水、陸、空交通工具沒收之，毒品危害防制條例
    第十九條第一項、第三項分別定有明文，惟仍須以該物屬於
    犯人者為限，始得沒收之（最高法院九十三年度臺上字第五
    三三六號）。查被告運輸第一級毒品海洛因所得之財物為一
    百萬元，業經被告供明在卷，依前開法條規定宣告沒收，如
    全部或一部不能沒收時，以其財產抵償之。另扣案之「漁發
    一０二號」漁船一艘乃被告所有供運輸本案第一級毒品海洛
    因所用之水路交通工具，依前開法條規定，亦應諭知沒收。
  (三)另按共同正犯因相互間利用他人之行為，以遂行其犯意之實
    現，本於責任共同之原則，有關沒收部分，對於共犯間供犯
    罪所用之物，自均應為沒收之諭知（最高法院九十一年度臺
    上字第五五八三號、八十九年度臺上字第六九四六號判決可
    資參照）。查包裝前開第一級毒品海洛因之空包裝袋共計一
    百零六個，亦係與被告有犯意聯絡之共犯「阿成」所有用於
    包裹毒品，以防止其裸露、逸出、潮濕，便於運輸、持有毒
    品，而扣案之紙箱三只亦係共犯「阿成」所有，為置放包裝
    運送海洛因所用之物，均經被告供明在卷，雖均非毒品危害
    防制條例第二條所稱之第一級毒品，然因係包裝上開第一級
    毒品海洛因而與之密切接觸，但既經鑑定機關就之與毒品分
    別鑑析其重量，此有前開法務部鑑定書一紙附卷可憑，足證
    該空包裝袋與毒品，並無不可析離之關係，不能視為毒品之
    一部分，但因上開物品均係供被告運輸毒品犯行使用之物，
    亦應依毒品危害防制條例第十九條第一項之規定宣告沒收之
    。
據上論斷，應依刑事訴訟法第二百九十九條第一項前段，毒品危
害防制條例第四條第一項、第十八條第一項、第十九條第一項前
段，懲治走私條例第二條第二項、第一項，刑法第十一條、第二
十八條、第二十五條、第三十七條第一項、第二項、第五十五條
、第六十二條前段，中華民國九十六年罪犯減刑條例第二條第一
項第二款、第六條、第七條、第十四條，判決如主文。
本案經檢察官王森榮、丙○○到庭執行職務。
中    華    民    國    97    年    2     月    1     日
                刑事第十一庭    審判長法  官  陳威龍
                                      法  官  吳坤芳
                                      法  官  黃欣怡
以上正本證明與原本無異。
如不服本判決應於收受本判決後10日內向本院提出上訴書狀，並
應敘述具體理由。如未敘述上訴理由者，應於上訴期間屆滿後20
日內向本院補提理由書狀（均須按他造當事人之人數附繕本）「
切勿逕送上級法院」。
                                      書記官  陳怡吟
中    華    民    國    97    年    2     月    1     日
附錄本案論罪科刑條文：
毒品危害防制條例第4條
製造、運輸、販賣第一級毒品者，處死刑或無期徒刑；處無期徒
刑者，得併科新臺幣 1 千萬元以下罰金。
製造、運輸、販賣第二級毒品者，處無期徒刑或 7 年以上有期徒
刑，得併科新臺幣 7 百萬元以下罰金。
製造、運輸、販賣第三級毒品者，處 5 年以上有期徒刑，得併科
新臺幣 5 百萬元以下罰金。
製造、運輸、販賣第四級毒品者，處 3 年以上 10 年以下有期徒
刑，得併科新臺幣 3 百萬元以下罰金。
製造、運輸、販賣專供製造或施用毒品之器具者，處 1 年以上 7
年以下有期徒刑，得併科新臺幣 1 百萬元以下罰金。
前五項之未遂犯罰之。
毒品危害防制條例第18條
查獲之第一、二級毒品及專供製造或施用第一、二級毒品之器具
，不問屬於犯人與否，均沒收銷燬之；查獲之第三、四級毒品及
製造或施用毒品之器具，無正當理由而擅自持有者，均沒入銷燬
之。但合於醫藥、研究或訓練之用者，得不予銷燬。
前項合於醫藥、研究或訓練用毒品或器具之管理辦法，由法務部
會同行政院衛生署定之。
毒品危害防制條例第19條
犯第 4 條至第 9 條、第 12 條、第 13 條或第 14 條第 1 項、
第2項之罪者，其供犯罪所用或因犯罪所得之財物，均沒收之，
如全部或一部不能沒收時，追徵其價額或以其財產抵償之。
為保全前項價額之追徵或以財產抵償，得於必要範圍內扣押其財
產。
犯第 4 條之罪所使用之水、陸、空交通工具沒收之。
懲治走私條例第2條
私運管制物品進口、出口逾公告數額者，處 7 年以下有期徒刑，
得併科新臺幣 3 百萬元以下罰金。
前項之未遂犯罰之。
第 1 項所稱管制物品及其數額，由行政院公告之。


司法院資訊處製作；財團法人民間司法改革基金會備份。
